臺灣高等法院臺中分院民事裁定　96年度抗字第83號
抗　告　人　丙○○
訴訟代理人　李婉華律師
相　對　人　荷商柯企第三資產股份有限公司台灣分公司
法定代理人　乙○○
訴訟代理人　甲○○
上列抗告人與相對人間聲請停止強制執行事件，對於民國96年1
月17日臺灣南投地方法院96年度聲字第23號裁定，提起抗告，本
院裁定如下：
    主  文
原裁定廢棄，發回台灣南投地方法院。
    理  由
一、本件抗告人於原審聲請意旨略以：台灣南投地方法院94年度
    執字第6665號債權人荷商柯企第三資產股份有限公司台灣分
    公司與債務人林奇清、劉研等清償借款強制執行事件，就債
    務人所有不動產為拍賣之強制執行程序，其中如拍賣公告建
    物附表編號4，坐落於南投縣竹山鎮○○段551地號土地上，
    建號為同段418號，水泥磚造二層，即門牌號碼為南投縣竹
    山鎮○○路2-20號建物係聲請人所有，並非債務人林奇清，
    劉研等人所有，現為同院民事執行處一併查封並將拍賣，抗
    告人向同院民事庭對相對人提起第三人異議之訴，現審理中
    （案號台灣南投地方法院95年度簡上字第89號），依強制執
    行法第18條第2項規定，為免抗告人將來受難以彌補之損害
    ，爰聲請於第三人異議訴訟判決確定前，裁定停止就拍賣公
    告附表編號4，建號418號，抗告人所有坐落於南投縣竹山鎮
    ○○段551地號土地上之地上物所有權全部所為強制執行程
    序等語。
二、原法院以：抗告人僅請求停止418號建物占用同段551地號土
    地部分之強制執行程序，而未對418號建物占用同段550（甚
    至550-1地號土地）部分之建物請求停止執行，縱認抗告人
    主張停止執行為有理由，惟僅存在一個所有權之418號建物
    ，於占用550（甚至550-1）地號土地部分之建物不停止執行
    ，但占用551地號土地部分之建物卻停止執行，豈非將同一
    建物之所有權割裂，有違一物一物權之概念，對抗告人而言
    ，亦失其請求停止執行之意義（因同一建物，其中一部分得
    停止執行，另一部分則不得停止執行，但抗告人主張二部分
    均其所有，日後不停止執行部分抗告人是否仍須主張就該部
    分有所有權，而認拍賣無效），對執行法院而言，抗告人未
    聲請停止執行部分，日後如經拍賣，因抗告人主張整個建物
    均為其所有，是否為拍賣他人之物，亦有疑義。況本件抗告
    人遲至民事執行處定於96年1月24日公開拍賣之際，始於96
    年1月12日聲請停止執行，是否有怠於行使權利。因認為本
    件應無停止強制執行程序之必要，且抗告人之聲請為無理由
    ，予以駁回，為其裁定之基礎。
三、按有提起異議之訴，法院因必要情形或依聲請定相當並確實
    之擔保，得為停止強制執行之裁定。強制執行法第18條第2
    項定有明文。所謂必要情形，固由法院依自由裁量定之。然
    法院為此決定，應就異議之訴在法律上是否顯無理由，以及
    如不停止執行，將來是否難於回復執行前之狀態等各情形予
    以斟酌。經查本件抗告人僅主張系爭鐵皮屋部份面積65.21
    平方公尺（未辦保存登記，編入暫編建號418）為其所有，
    提起第三人異議之訴，此觀諸聲請狀（見聲請狀第三頁）、
    台灣南投地方法院95簡字第125號判決甚明，至於暫編建號
    418其餘部份，抗告人並未主張為其所有，乃原審誤認「聲
    請人主張二部分均其所有，日後不停止執行部分聲請人是否
    仍須主張就該部分有所有權，而認拍賣無效」，核有認定事
    實之錯誤，已有違誤。再原法院為裁定認無停止執行之必要
    ，但其裁定之理由並未針對異議之訴在法律上是否顯無理由
    ，以及如不停止執行，將來是否難於回復執行前之狀態等各
    情形予以斟酌，自失自由裁量之依據，抗告意旨指摘原裁定
    不當，為有理由，應發回原法院就近調查另為適法之裁定。
三、依民事訴訟法第四百九十二條裁定如主文。
中　　華　　民　　國　　96　　年　　2 　　月　　26　　日
                  民事第三庭    審判長法　官  陳照德
                                      法　官  曾謀貴
                                      法　官  蔡王金全
以上正本係照原本作成。
不得再抗告。
                                      書記官  許麗花
中　　華　　民　　國　　96　　年　　2 　　月　　27　　日
                                                      Ｍ
